【裁判字號】    95,訴,3518
【裁判日期】    951226
【裁判案由】    毒品危害防制條例
【裁判全文】
臺灣臺中地方法院刑事判決              95年度訴字第3518號
公  訴  人  臺灣臺中地方法院檢察署檢察官
被      告  丁○○
指定辯護人  乙○○  律師
上列被告因毒品危害防制條例案件，經檢察官提起公訴（九十五
年度毒偵字第四八七五號、偵字第二三一一０號）及移送併案辦
理（九十五年度偵字第二五七二三號），本院判決如下：
    主    文
丁○○施用第一級毒品，累犯，處有期徒刑玖月，扣案之殘渣袋
壹個內之毒品海洛因（量微無法秤重）沒收銷燬之，塑膠分裝袋
壹批、空包裝袋壹個，均沒收；又施用第二級毒品，累犯，處有
期徒刑柒月，扣案之毒品甲基安非他命包（不含包裝袋，驗餘
淨重合計零點捌肆貳公克）沒收銷燬之，塑膠分裝袋壹批、空包
裝袋個，均沒收；又販賣第一級毒品，累犯，處有期徒刑拾伍
年陸月，扣案之毒品海洛因貳包（均不含包裝袋，壹包驗餘淨重
為零點壹貳公克；另壹包驗餘淨重為零點壹零公克）沒收銷燬之
，扣案之空包裝袋貳個、紅色外殼行動電話壹支（不含門號00
00000000號ＳＩＭ卡），均沒收，販賣毒品海洛因所得
新台幣肆萬伍仟元沒收，如全部或一部不能沒收時，以其財產抵
償之。應執行有期徒刑拾陸年貳月，扣案之殘渣袋壹個內之毒品
海洛因（量微無法秤重）、毒品甲基安非他命包（不含包裝袋
，驗餘淨重合計零點捌肆貳公克）、毒品海洛因貳包（均不含包
裝袋，壹包驗餘淨重為零點壹貳公克；另壹包驗餘淨重為零點壹
零公克），均沒收銷燬之，扣案之塑膠分裝袋壹批、空包裝袋陸
個、紅色外殼行動電話壹支（不含門號0000000000號
ＳＩＭ卡），均沒收，販賣毒品海洛因所得新台幣肆萬伍仟元沒
收，如全部或一部不能沒收時，以其財產抵償之。
    犯罪事實
一、丁○○前於民國八十八年五月間，曾因二犯施用毒品案件，
    經法院以裁定送勒戒處所執行觀察、勒戒後，認無繼續施用
    毒品傾向，由臺灣苗栗地方法院檢察署檢察官於八十八年五
    月二十八日以八十八年度偵字第一九四八號為不起訴處分確
    定；後於八十九年七月間，復因三犯施用毒品案件，經本院
    裁定送強制戒治後，於八十九年十二月三十日停止戒治並付
    保護管束，於九十年七月十二日保護管束期滿視為執行完畢
    ；嗣於九十二年三月間，再因施用毒品案件，經法院裁定令
    入戒治處所執行強制戒治，嗣因毒品危害防制條例於九十三
    年一月九日修正施行，並刪除再犯以上強制戒治之規定，乃
    於是日依法停止其戒治之執行，至刑責部分，則由臺灣苗栗
    地方法院以九十二年度訴字第一一九號分別判處有期徒刑七
    月、七月，並定應執行刑為有期徒刑一年確定，而於九十三
    年十二月三十一日因縮刑期滿執行完畢；詎丁○○猶不知戒
    絕，其明知毒品海洛因業經公告列為毒品危害防制條例之第
    一級毒品，不得非法持有、施用，因未戒除施用毒品海洛因
    之惡習，復基於反覆、延續施用第一級毒品海洛因之單一行
    為決意，自九十五年八月底某日起，至九十五年九月十三日
    二十一時許止，分別在其位於苗栗縣苑裡鎮五四號住處與女
    友郭美皇位於臺中市北屯區虎一巷二八號七樓之一租住處內
    ，以將微量毒品海洛因摻入香菸內點燃吸取其煙氣之方式，
    施用毒品海洛因多次。另丁○○復明知毒品甲基安非他命業
    經公告列為毒品危害防制條例之第二級毒品，亦不得非法持
    有、施用，因未戒除施用毒品甲基安非他命之惡習，仍基於
    反覆、延續施用第二級毒品甲基安非他命之單一行為決意，
    同自九十五年八月底某日起，至九十五年九月十三日二十一
    時許止，亦在其前開住處與女友郭美皇租住處內，以將毒品
    甲基安非他命置於玻璃球上加熱燒烤，使之產生煙霧後，再
    以口鼻吸取其煙氣之方式，施用毒品甲基安非他命多次（起
    訴書誤以丁○○施用者為安非他命）。嗣丁○○於九十五年
    十月十三日二十二時許，在其女友郭美皇上揭租住處內為警
    持檢察官核發之拘票拘提查獲，且扣得其所購入供吸食，僅
    餘微量毒品殘留之毒品海洛因殘渣袋一包（殘留之毒品海洛
    因量微無法秤重，殘渣袋重０‧二０公克）、毒品甲基安非
    他命三包（不含包裝袋三個，驗餘淨重合計０‧八四二公克
    ，起訴書誤為安非他命），其所有供施用毒品海洛因、甲基
    安非他命所用之塑膠分裝袋一批，暨由丁○○所申辦，供其
    為後述販賣毒品海洛因犯行聯繫所用，號碼為000000
    0000號之紅色外殼行動電話與其女友郭美皇所申辦，號
    碼為0000000000號之黑白相間外殼行動電話各一
    支。丁○○為警查獲時，且經員警徵得其同意後，採集尿液
    送請鑑驗，因有甲基安非他命呈現陽性反應，始由警進而查
    悉上情。
二、丁○○明知海洛因業經公告列為毒品危害防制條例第二條第
    二項第一款所管制之第一級毒品，因具成癮性、濫用性及對
    社會危害性，不得製造、運輸、販賣、意圖販賣而持有，其
    竟基於意圖營利以反覆、延續販賣第一級毒品海洛因之單一
    行為決意，先向真實姓名、年籍均不詳，綽號「董仔」之成
    年男子購入不詳數量之毒品海洛因，再予摻入葡萄糖稀釋分
    裝後，即自九十五年七月中旬某日起，至九十五年九月十日
    十四時許止，以其自己所申辦，號碼為000000000
    0號紅色外殼之行動電話一支，與戊○○所持用內含門號0
    000000000號之行動電話互相聯繫，約明交易地點
    後，即由丁○○攜帶價值新台幣（下同）二千元之毒品海洛
    因，前往戊○○位於苗栗縣苑裡鎮南勢里一二０之九號住處
    或其附近，將該戊○○所欲購買之毒品海洛因交付予戊○○
    ，前後合計販賣毒品海洛因二十次（每次交易毒品海洛因之
    詳細重量不詳，販賣所得四萬元，販賣之次數與所得，依罪
    疑唯輕原則，均以最有利於丁○○之方式計算）。丁○○另
    基於同一之意圖營利以反覆、延續販賣第一級毒品海洛因之
    單一行為決意，先後於九十五年八月底某日、同年九月三十
    日或十月一日某時、同年十月二日某時、同年十月三日上午
    某時與同年十月三日十九時許，亦以前揭號碼為00000
    00000號之行動電話，與甲○○所持用內含門號000
    0000000號之行動電話相互聯繫，並約明交易地點後
    ，即由丁○○攜帶價值一千元之毒品海洛因，前往甲○○位
    於苗栗縣苑裡鎮山柑八四之二號住處附近之社苓里橋邊，將
    該甲○○所欲購買之毒品交付予甲○○，前後合計販賣毒品
    海洛因五次（每次交易毒品海洛因之詳細重量亦不詳，販賣
    所得五千元）。嗣經警先後於九十五年九月十三日上午十時
    三十分許及同年十月三日二十時三十分許，各在前揭戊○○
    與甲○○住處查獲其二人，並分別扣得戊○○及甲○○所有
    ，均向丁○○所購入欲行施用之毒品海洛因各一包（戊○○
    所購入者，驗餘淨重為０‧一二公克、空包裝袋重０‧三四
    公克；甲○○所購入者，驗餘淨重為０‧一０公克、空包裝
    袋重０‧二一公克），始由警循線獲悉上情。
三、案經臺中市警察局移請臺灣臺中地方法院檢察署檢察官偵查
    起訴，暨臺中市警察局移請臺灣臺中地方法院檢察署檢察官
    偵查後，移送本院併案審理。
    理    由
壹、本件論罪科刑所憑之依據：
  一、施用毒品海洛因、甲基安非他命部分：
  （一）上開犯罪事實欄一、所載之施用毒品犯罪事實，業經被
        告丁○○於本院訊問時坦認不諱，而被告為警查獲後所
        採取之尿液，經送請詮昕科技股份有限公司檢驗結果，
        有安非他命與甲基安非他命呈現陽性反應，此有尿液檢
        驗報告一份附卷可稽（見毒偵字第四八七五號卷第一八
        頁。另依此檢驗報告，嗎啡雖呈現陰性反應，但檢出濃
        度仍有二九三NG／ML，與閾值濃度三００NG／ML相差無
        幾，被告復供陳其最後一次僅施用殘渣袋內之微量粉末
        海洛因，可能因此檢測之濃度較低，故本件被告檢出之
        嗎啡濃度雖未達閾值濃度，而無陽性之反應，仍無礙其
        施用毒品海洛因犯行之認定）。另被告為警查獲時所扣
        得疑似為毒品海洛因之白色粉末一包，經鑑驗後確實含
        有毒品海洛因成分殘留（殘渣袋內白粉量微無法秤重，
        殘渣袋重０‧二０公克）；而扣案疑似為毒品甲基安非
        他命三包，亦經送驗，因外觀相似，僅抽驗其中一包，
        確檢出甲基安非他命成分（驗餘淨重合計０‧八四二公
        克），亦有法務部調查局九十五年十一月十九日調科壹
        字第０九五二三０三五九三０號鑑定書及行政院衛生署
        管制藥品管理局九十五年十一月二十四日管檢字第０九
        五００一二六二五號鑑定書各一紙附卷可參（見本院卷
        第五五頁、第八六頁至第八七頁），且本件此部分復有
        被告所有供施用毒品海洛因、甲基安非他命所用之塑膠
        分裝袋一批扣案可資佐證，足見被告上開任意性之自白
        ，確與客觀事實相符，堪予採認。
  （二）另按九十二年七月九日新修正之毒品危害防制條例刪除
        二犯及三犯之規定，一改修法前繁雜之處遇程序，僅將
        施用毒品者簡化區分為初犯、再犯，並認施用毒品者係
        屬病患性犯人，以觀察、勒戒戒除其身癮，並以強制戒
        治去除其心癮。經觀察、勒戒或強制戒治執行完畢釋放
        後，若係五年後再犯該條例第十條施用毒品罪者，與同
        條例第二十條第一項、第二項關於「初犯」之處理方式
        相同，檢察官應先聲請法院裁定令被告入勒戒處所觀察
        、勒戒，並視有無繼續施用毒品傾向，決定應予釋放、
        為不起訴之處分，或應聲請法院裁定令入勒戒處所強制
        戒治；若係五年內「再犯」同條例第十條施用毒品罪者
        ，依同條例第二十三條第二項規定，檢察官則應依法追
        訴。觀諸該條例第二十條第三項之修正理由：「觀察、
        勒戒或強制戒治五年後再犯者，顯見前所實施之觀察、
        勒戒或強制戒治已足以遮斷其施用毒品之癮，為期自新
        及協助其戒除毒癮，對此五年後再犯者，爰明定仍適用
        初犯之規定，先經觀察、勒戒、強制戒治之程序。」及
        同條例第二十三條第二項之修正理由：「為配合簡化施
        用毒品犯之刑事處遇程序，並鑑於經觀察、勒戒或強制
        戒治執行完畢釋放後五年內再犯者，其再犯率甚高，原
        據以實施之觀察、勒戒及強制戒治既已無法收其實效，
        自應施以刑事處遇。」，顯然如施用毒品者係前經觀察
        、勒戒或強制戒治等治療程序執行完畢五年後，始再施
        用毒品之「初犯」，因前所執行之觀察、勒戒或強制戒
        治已足收戒除毒癮之效，自應重新執行觀察、勒戒或強
        制戒治等治療程序，並於治療程序執行完畢後，由檢察
        官為不起訴處分，毋庸對之追訴處罰；反之，在「再犯
        」之情形，因其先前所為治療程序顯未能收戒斷毒癮之
        效，且考量施用毒品者之再犯率偏高，乃簡化其刑事處
        遇程序，而逕予追訴處罰，不再施以治療程序。參酌上
        開立法理由，修正毒品危害防制條例就施用毒品者，祇
        於「初犯」及「五年後再犯」二種情形，有其追訴條件
        之限制，即須於初犯經觀察、勒戒或強制戒治釋放後，
        五年內均無施用毒品之行為，始能認其前所實施之觀察
        、勒戒或強制戒治已足遮斷毒癮，而得於五年後再犯時
        ，再予適用初犯之規定，重行觀察、勒戒等程序。倘五
        年內已經再犯，被依法追訴處罰，縱其第三次（或第三
        次以上）施用毒品之時間在初犯釋放五年以後，即與「
        五年後再犯」之情形有別，且因已於「五年內再犯」，
        顯見其再犯率甚高，原實施觀察、勒戒或強制戒治，已
        無法收其實效，而無五年戒斷期之存在，自無再經觀察
        、勒戒及強制戒治之必要，應由檢察官逕行起訴，始符
        新法修正之本旨。本件被告丁○○前於八十八年五月間
        ，曾因二犯施用毒品案件，經法院以裁定送勒戒處所執
        行觀察、勒戒後，認無繼續施用毒品傾向，由臺灣苗栗
        地方法院檢察署檢察官於八十八年五月二十八日以八十
        八年度偵字第一九四八號為不起訴處分確定；後於八十
        九年七月間，復因三犯施用毒品案件，經本院裁定送強
        制戒治後，於八十九年十二月三十日停止戒治並付保護
        管束，於九十年七月十二日保護管束期滿視為執行完畢
        ；嗣於九十二年三月間，再因施用毒品案件，經法院裁
        定令入戒治處所執行強制戒治，嗣因毒品危害防制條例
        於九十三年一月九日修正施行，並刪除再犯以上強制戒
        治之規定，乃於是日依法停止其戒治之執行，至刑責部
        分，則由臺灣苗栗地方法院以九十二年度訴字第一一九
        號分別判處有期徒刑七月、七月，並定應執行刑為有期
        徒刑一年確定，而於九十三年十二月三十一日因縮刑期
        滿執行完畢，此有臺灣高等法院被告前案紀錄表與臺灣
        臺中地方法院檢察署全國施用毒品案件紀錄表附卷可考
        ，被告於上開強制戒治視為執行完畢後，既曾於五年內
        再犯毒品危害防制條例第十條之罪，並經法院判刑確定
        ，且已執行完畢，本次被告犯毒品危害防制條例第十條
        之罪，自非屬毒品危害防制條例第二十條第三項所定「
        五年後再犯」之情形，而應依法追訴。
  （三）綜此，本件此部分事證已臻明確，被告丁○○施用毒品
        海洛因及甲基安非他命之犯行，均洵堪認定。
  二、販賣毒品海洛因部分：
  （一）證據能力方面：按被告以外之人於檢察事務官、司法警
        察官或司法警察調查中所為之陳述，與審判中不符時，
        其先前之陳述具有較可信之特別情況，且為證明犯罪事
        實存否所必要者，得為證據，刑事訴訟法第一百五十九
        條之二定有明文。本件證人即先後向被告丁○○購買毒
        品海洛因之戊○○、甲○○於警詢時均陳稱：確有與丁○○多次交易毒品之情事；嗣雖於本院審理時均改稱：
        先前之陳述有誤，丁○○並未將毒品海洛因賣予伊二人
        云云，就渠等是否有向被告買受毒品海洛因施用一節，
        所證前後已有未符。本院衡酌證人戊○○、甲○○於警
        詢中所為之證述，因距離案發時間較近，記憶較深刻清
        晰，且尚無心詳細考量證詞對他人所生之利害關係，應
        與事實較為相合。況其二人於警詢中所為之證詞，經核
        亦與渠等於偵查中之供證較為吻合，而證人甲○○所述
        與卷附之其與被告通話與通聯簡訊內容亦相符合（詳後
        述）而具有較可信之特別情況，且為證明犯罪事實存否
        所必要，亦無顯有不可信之情況，自得為本件之證據。
        另按檢察官職司追訴犯罪，就審判程序之訴訟構造言，
        檢察官係屬與被告對立之當事人一方，偵查中對被告以
        外之人所為之偵查筆錄，或被告以外之人向檢察官所提
        之書面陳述，性質上均屬傳聞證據。在理論上，如未予
        被告反對詰問、適當辯解之機會，一律准其為證據，似
        有違當事人進行主義之精神，對被告之防禦權亦有所妨
        礙；然而現階段刑事訴訟法規定檢察官代表國家偵查犯
        罪、實施公訴，必須對於被告之犯罪事實負舉證之責，
        依法其有訊問被告、證人及鑑定人之權，證人、鑑定人
        且須具結，而實務運作時，偵查中檢察官向被告以外之
        人所取得之陳述，原則上均能遵守法律規定，不致違法
        取供，其可信性極高，為兼顧理論與實務，乃於修正刑
        事訴訟法時，增列第一百五十九條之一第二項，明定被
        告以外之人（含被害人、證人等）於偵查中向檢察官所
        為陳述，除顯有不可信之情況外，得為證據（最高法院
        九十五年度台上字第一○四四號判決參照）；復按刑事
        訴訟法第一百五十九條之一第二項，明定被告以外之人
        於偵查中向檢察官所為陳述，除顯有不可信之情況外，
        得為證據。所為「不可信之情況」，由法院審酌被告以
        外之人於陳述時之外在環境及情況而為判斷。而被告以
        外之人於偵查時，是否與被告對質，與其陳述時之外在
        環境並無必然之關聯，自不得以偵查中未經被告詰問，
        逕認該陳述無證據能力。至該等陳述與事實是否相符，
        要屬證據證明力之問題，與證據能力之有無，不容混淆
        （最高法院九十四年度台上字第七一三二號判決、九十
        五年度台上字第一五八五號判決參照）；又證人於檢察
        官偵查中所為之陳述，審酌該陳述作成之客觀條件及環
        境，認其心理狀態健全，並無受到脅迫、利誘或詐欺，
        自非顯有不可信之情形，依刑事訴訟法第一百五十九條
        之一第二項之規定，亦得為證據（最高法院九十五年度
        台上字第九三四號判決參照）。查本件證人戊○○、甲○○於檢察官偵查中均已具結陳述，且其等於檢察官偵
        查中為陳述時均應答無誤，並明確表示其等於警詢及偵
        查中所述均屬實，足見其二人並無受到脅迫、利誘或詐
        欺之情形；況證人戊○○、甲○○於偵查中均自承向被
        告購買毒品係供自己吸食所用，而其二人為警查獲後，
        分別因施用毒品罪嫌，經檢察官提起公訴與聲請觀察勒
        戒，有證人戊○○、甲○○之臺灣高等法院前案紀錄表
        與臺灣高等法院在監在押全國紀錄表在卷可按（見本院
        卷第四０頁至第四二頁），足見其二人於檢察官偵查中
        所為具結之證詞，非顯有不可信之情形，亦得為本件之
        論據。
  （二）訊據被告丁○○固坦認曾多次提供毒品海洛因予證人戊○○、甲○○施用之情事，惟矢口否認有何販賣第一級
        毒品海洛因之犯行。辯稱：伊與戊○○、甲○○都有施
        用海洛因之毒癮，所以彼此間會互通有無，但伊並無販
        賣毒品海洛因之情事云云。
  （三）經查，證人戊○○業於警詢及偵查中均陳稱：伊自九十
        五年七月中旬至同年九月十日十四時許，每隔三至四天
        即向丁○○購買毒品海洛因，每次都購買二千至三千元
        ，前後共購買約二十次左右，交易地點都集中在伊住處
        或附近。伊都是以號碼0000000000號之行動
        電話與丁○○持用之號碼0000000000號行動
        電話聯絡。伊每次打電話予丁○○都是為了要購買毒品
        海洛因，不會為了其他事情打電話給丁○○。有幾次丁○○身邊恰好沒有毒品海洛因販售予伊，但丁○○在稍
        後調得毒品海洛因後，都會主動打電話與伊聯繫。丁○○販售毒品海洛因予伊，應有賺取利潤，因為伊與丁○○並無特殊之交情，伊也是聽別人介紹才跟丁○○購買
        等語明確（見中市警刑字第０五七之一號卷第七頁至第
        一０頁，毒偵字第四三八三號卷第九頁至第一０頁）；
        另證人甲○○亦於警詢及偵查中證述：伊先後於九十五
        年八月底某日、同年九月三十日或十月一日某時、同年
        十月二日某時、同年十月三日上午某時與同年十月三日
        十九時許，均有向丁○○購買毒品，前後共五次，每次
        均購買一千元，丁○○都將毒品海洛因攜帶至伊住處附
        近之社苓里橋邊與伊交易。伊都是以號碼000000
        0000號之行動電話與丁○○持用之號碼00000
        00000號行動電話聯絡。丁○○販售毒品海洛因予
        伊，應有賺錢，因為伊與丁○○並無特殊之交情等語甚
        詳（見中市警刑字第九三０六六號卷第四頁至第七頁，
        毒偵字第四八一二號卷第七頁至第八頁）。而本件觀諸
        被告與證人甲○○之簡訊與通話內容略有：「我要貨，
        現金一千，請速回。」、「我要一張女生。」「春哥，
        在此先跟你說聲：對不起！今天我要還你三千元，但我
        朋友臨時有事，沒辦法拿錢給我，他說明天晚上，才能
        拿給我，所以，麻煩你讓我延到明天晚上，明天晚上，
        我一定會拿去還你，請你見諒！」「我如果用現金跟你
        拿，能不能多弄一點？」等語，有通聯紀錄與簡訊內容
        照片在卷可參（見中市警刑字第九三０六六號卷第一五
        頁、第二一頁至第二二頁），渠等間通聯之簡訊內容已
        多次提到現金交易，並屢屢使用社會上販毒者慣常術語
        「貨」、「女生」以指涉毒品海洛因而聯絡交易，是被
        告確有多次販賣交付毒品海洛因予證人戊○○、甲○○
        之情，應堪予認定。
  （四）被告丁○○固以前揭情詞置辯，證人戊○○、甲○○於
        本院審理時亦附和被告所辯，咸證稱並無向被告購買毒
        品海洛因施用之情事；惟證人戊○○於本院先證陳：從
        未與被告合資購買毒品海洛因等語（見本院卷第六六頁
        ）；然未幾即改稱確有與被告共同購買海洛因一起施用
        云云（見本院卷第七０頁），其於本院所為證詞前後齟
        齬，莫衷一是，已難信為真實。另證人甲○○雖於本院
        為被告飾詞證稱：伊與丁○○在通話時所談到的「貨」
        ，指的是舞曲ＣＤ，伊當時係以一千元之代價請丁○○
        幫伊買舞曲光碟，伊所謂「用現金跟你拿，能不能多弄
        一點」是指如果支付現金，能不能在光碟裡多弄幾首歌
        云云；但一般託友人幫忙購買音樂光碟，通常在委請時
        即會同時告知欲購買之專輯名稱、歌曲種類、曲目，否
        則以現今音樂市場之歌曲類型繁多，受託友人又如何能
        得知應購買何種音樂光碟。本件依前揭通話內容，證人
        甲○○僅簡略告知被告要「貨」，縱渠等有「貨」即暗
        指「音樂光碟」之共識，被告又如何單憑此即得以明悉
        證人甲○○所欲購買者係何音樂光碟？再者，以現今一
        般音樂市場之買賣實務，光碟內之歌曲數量應屬一定，
        即便係盜版品，因光碟本身資料容量之問題，其得以燒
        錄之音樂曲數亦有限制，應無證人甲○○所謂「以現金
        購買，即可在光碟內多弄幾首歌」之情，凡此各情，均
        足認證人甲○○於本院審理時所陳，顯與常理不合，亦
        難以採信。又證人戊○○、甲○○雖迎合被告之辯詞，
        然經本院及公訴檢察官詢以被告是否曾經無償提供毒品
        與伊等施用時，均證述無此情事（見本院卷第六七頁、
        第六九頁、第七五頁），此與被告所陳彼此間就毒品海
        洛因之施用會互通有無之辯詞亦有扞格，益徵其二人在
        本院審理時所證，多屬事後編造，曲意維護被告之詞，
        既與客觀事實未符，自不足遽信。況證人戊○○於本院
        猶坦認雖未向被告直接購買毒品，但因被告有積欠若干
        債款，故曾請被告調取毒品海洛因交付以抵債等語（見
        本院卷第六八頁），此情亦為被告所不否認（見本院卷
        第七０頁），被告為此舉措，如其抵債之款項逾越購入
        毒品海洛因之價款而有相當之利得，於法律實務上仍屬
        販賣之態樣之一，僅係價金交付之方式不同，並無礙於
        被告販賣毒品海洛因犯行之認定。
  （五）此外，復有由被告丁○○所申辦，供其與證人戊○○、
        甲○○聯繫毒品交易所用，號碼為000000000
        0號之紅色外殼行動電話一支扣案可資佐證；另被告先
        後販售予證人戊○○、甲○○而被查獲之白色粉末各一
        包，經鑑驗後，亦均呈現毒品海洛因成分之反應（證人
        戊○○所購入者，驗餘淨重為０‧一二公克、空包裝袋
        重０‧三四公克；證人甲○○所購入者，驗餘淨重為０
        ‧一０公克、空包裝袋重０‧二一公克），此亦有法務
        部調查局九十五年十月二十日調科壹字第０九五二三０
        二五八七０號與九十五年十一月十九日調科壹字第０九
        五二三０三八八一０號鑑定書各一份在卷可稽（見偵字
        第二三一一０號卷第二六頁，本院卷第五七頁）。
    (六)查非法販賣海洛因係政府大力嚴格查緝之違法行為，非
        可公然為之，不論是瓶裝或紙包之毒品，均可任意分裝
        或增減其分量，而每次買賣之價量，亦隨時隨雙方關係
        之深淺、當時之資力、需求程度及對行情之認知等因素
        而機動調整，因之販賣之利得，除經坦承犯行，或價量
        俱臻明確者外，委難察得實情，職是之故，縱未確切查
        得販賣賺取實際差價，但除別有事證，足認係按同一價
        格轉讓確未牟利外，尚難執此認非法販賣之事證有所不
        足，致知過坦承者難辭重典，飾詞否認者反得逞僥倖，
        而失情理之平。況且，海洛因之價格昂貴，取得不易，
        凡為販賣之不法勾當者，苟無利可圖，應無甘冒被查緝
        法辦之危險，平白無端義務為該買賣之工作，而被告丁○○與證人戊○○、甲○○並非至親，苟無利得，豈會
        甘冒訴追重刑之風險，一再提供其等取得海洛因施用之
        理，是被告販入之價格必較售出予證人戊○○、甲○○
        之價格低廉，而有從中賺取買賣差價牟利之營利意圖及
        事實，應屬合理之認定。
  （七）又證人戊○○於警詢、偵查中係證稱：伊自九十五年七
        月中旬至同年九月十日十四時許，每隔三至四天即向丁○○購買毒品海洛因，每次都購買二千至三千元，前後
        共購買約二十次左右等語，雖其嗣後本院審理時改稱：
        從未向丁○○購買毒品海洛因云云；然證人戊○○於警
        詢、偵查中之證述應較為實在，已如前述，茲以證人戊○○於警、偵訊中所為前揭證詞，並依「罪疑唯輕」之
        原則，逕予認定被告丁○○販賣毒品海洛因予證人戊○○前後共二十次，每次價格均為二千元，合計所得為四
        萬元，亦附此敘明。
    (八)綜上，足認被告丁○○前揭所辯，無非事後脫飾卸責之
        詞，不足採信。本件此部分之事證亦臻明確，被告販賣
        毒品海洛因之犯行同堪認定。
貳、核被告丁○○所為：
  一、按海洛因、甲基安非他命分屬毒品危害防制條例第二條第
      二項第一款、第二款所指之第一級、第二級毒品，核被告
      丁○○所為，係犯毒品危害防制條例第十條第一項之施用
      第一級毒品罪、同法條第二項之施用第二級毒品罪與同條
      例第四條第一項之販賣第一級毒品罪。
  二、起訴意旨以被告丁○○經警方採集尿液，送往詮昕科技股
      份公司以氣相層析質譜儀方法檢驗結果，呈現第二級毒品
      甲基安非他命、安非他命陽性反應，因認被告係施用第二
      級毒品安非他命云云。惟查，施用安非他命者，其尿液中
      之代謝物為安非他命，依現行濫用藥物尿液檢驗作業準則
      ，其濃度大於500ng/ml者，判定為安非他命陽性反應。施
      用甲基安非他命者，其尿液中之代謝物為甲基安非他命及
      安非他命，依現行濫用藥物尿液檢驗作業準則，其甲基安
      非他命濃度大於500ng/ml，且其代謝物安非他命濃度大於
      200ng/ml者，判定為甲基安非他命陽性反應；施用安非他
      命者，其尿液代謝物應為安非他命陽性反應，不會產生有
      甲基安非他命陽性反應。施用甲基安非他命者，其尿液代
      謝物會呈甲基安非他命及安非他命陽性反應；人體施用甲
      基安非他命後，在主要代謝物中未改變形態之甲基安非他
      命佔施用劑量達百分之四十三，而安非他命佔百分之五等
      情，有內政部警政署刑事警察局九十三年四月二十七日（
      九三）刑鑑字第０九三００八六二一三號函、行政院衛生
      署管制藥品管理局九十三年五月六日管檢字第０九三００
      ０三八九六號函、法務部法醫研究所九十三年四月二十八
      日法醫毒字第０九三０００一三一八號函及法務部調查局
      九十三年四月二十七日調科壹字第０九三００一五三０七
      ０號函足憑，被告尿液代謝物同時有甲基安非他命及安非
      他命濃度的陽性反應，顯然係施用第二級毒品甲基安非他
      命，而非施用第二級毒品安非他命甚明，是檢察官此部分
      所指，容有誤認。
  三、被告丁○○施用前後分別持有第一級、第二級毒品與販賣
      前持有第一級毒品之低度行為，各為其施用第一級毒品、
      、第二級毒品與販賣第一級毒品之高度行為所吸收，均不
      另論罪。
  四、被告丁○○前後多次施用毒品海洛因、甲基安非他命之犯
      行，其時間密接，且依社會通念，復足可認為係基於一個
      意思決定所為之具有反覆性及延續性之行為，乃學理上所
      稱之「集合犯」，應僅成立一罪。因按刑事法若干犯罪行
      為態樣，本質上原具有反覆、延續實行之特徵，立法時既
      予特別歸類，定為犯罪構成要件之行為要素，則行為人基
      於概括之犯意，在密切接近之一定時、地持續實行之複次
      行為，倘依社會通念，於客觀上認為符合一個反覆、延續
      性之行為觀念者，於刑法評價上，即應僅成立一罪。學理
      上所稱「集合犯」之職業性、營業性或收集性等具有重複
      特質之犯罪均屬之，例如經營、從事業務、收集、販賣、
      製造、散布等行為概念者是（最高法院九十五年度台上字
      第一０七九號判決意旨參照）。而毒品因有高度之成癮性
      及濫用性；即一方面因「耐藥性」的影響，導致行為人必
      須逐漸增加施用劑量，方能達成主觀之相同效果；他方面
      則因「生理依賴性」及「心理依賴性」的影響，導致行為
      人對毒品產生強烈渴求，終至不能根絕。職此，立法實務
      固以戒斷行為人之毒癮（包括身癮及心癮）為其首要；惟
      倘行為人曾經刑事處遇方式助其戒斷毒癮，猶於短時間內
      再犯施用毒品，足見原所據以實施之治療程序，顯然不能
      收其實效，是乃明定應依法追訴處罰。據此可知，施用毒
      品之行為本身，顯然具有反覆性及延續性之特徵，「持續
      多次施用」即屬此類犯罪之常態，倘認「持續多次施用」
      乃數行為，並對之為數罪評價，恐與刑罰之重複評價禁止
      原則相悖，並有刑度超過罪責與不法內涵及違反憲法所揭
      櫫比例原則之疑慮。基此，於刑法評價上，被告「持續多
      次施用」毒品均應僅成立「集合犯」之實質一罪。另被告
      之販賣前揭毒品海洛因之行為，同係在密集期間內以相同
      之方式持續進行，未曾間斷，是此販賣毒品海洛因之犯行
      ，亦具有反覆、延續實行之特徵，從而在行為概念上，縱
      有多次販賣之舉措，仍應評價認係包括一罪之集合犯。
  五、公訴意旨雖謂被告丁○○所為前揭販賣毒品海洛因部分，
      另涉有毒品危害防制條例第四條第一項之運輸第一級毒品
      犯嫌云云；惟按毒品危害防制條例所稱之「運輸」，係指
      轉運輸送毒品，亦即由一地轉運輸送另一地，乃指單純運
      輸並無他項目的而言，若以販賣目的而從事於搬運之行為
      ，仍成立意圖販賣而持有（或販賣）之罪（最高法院二十
      四年上字第一六七三號判例、二十四年七月總會決議事項
      三八參照）。否則單純為轉讓、施用等目的所為之搬運毒
      品行為，豈不皆應依運輸毒品論罪（至於從國外或甲地販
      入毒品後，再運輸入境或運輸至乙地，因另有運輸之意思
      及行為，與此情形不同），此有最高法院九十二年度台上
      字第一一八四號、第一二八八號判決要旨可資參照。本件
      被告固有將毒品海洛因攜往證人戊○○、甲○○位於苗栗
      縣苑裡鎮之住處附近交付，然均係以販賣之目的而從事於
      攜毒之舉措，揆諸前揭判決要旨，此部分自應單純以販賣
      第一級毒品罪論究，而無另成立運輸第一級毒品罪之餘地
      ，惟因公訴意旨認此部分與上開販賣第一級毒品罪之論罪
      科刑部分有吸收關係之實質上一罪之關係，爰不另為無罪
      之諭知。
  六、臺灣臺中地方法院檢察署九十五年度偵字第二五七二三號
      移送併案審理之被告丁○○販賣第一級毒品之犯罪事實，
      因與本件前揭經起訴並論罪之被告販賣毒品海洛因部分屬
      同一之事實，為事實上同一之案件，則併案部分之犯罪事
      實本即為起訴效力之所及，並經本院審判如前。
  七、另被告丁○○有上揭犯罪事實欄所載之經有期徒刑宣告及
      執行完畢之情形，有前開臺灣高等法院被告前案紀錄表在
      卷可按，其於有期徒刑執行完畢後，五年以內故意再犯本
      件皆為有期徒刑以上之罪，為累犯，各應依刑法第四十七
      條第一項規定，就其販賣第一級毒品罪，除法定本刑為死
      刑或無期徒刑部分，依刑法第六十四條第一項、第六十五
      條第一項規定不得加重者外，僅就其餘得併科之罰金刑部
      分加重其刑，暨就被告施用第一級毒品與第二級毒品罪部
      分，均依法加重其刑。
  八、按販賣第一級毒品罪之法定刑為「死刑或無期徒刑；處無
      期徒刑者，得併科新台幣一千萬元以下罰金」，然同為販
      賣第一級毒品之人，其原因動機不一，犯罪情節未必盡同
      ，或有大盤毒梟者，亦有中、小盤之分，甚或僅止於吸毒
      者友儕間為求互通有無之有償轉讓者亦有之，其販賣行為
      所造成危害社會之程度自屬有異，法律科處此類犯罪，所
      設之法定最低本刑卻同為「無期徒刑，得併科新台幣一千
      萬元以下罰金」，不可謂不重。於此情形，倘依其情狀處
      以有期徒刑，即足以懲儆，並可達防衛社會之目的者，自
      非不可依客觀之犯行與主觀之惡性二者加以考量其情狀，
      是否有可憫恕之處，適用刑法第五十九條之規定酌量減輕
      其刑，期使個案裁判之量刑，能斟酌至當，符合比例原則
      。本件被告丁○○先後多次販賣第一級毒品海洛因，無視
      國家對於杜絕毒品危害之禁令，其行為固屬不當，應予非
      難，然其販賣毒品對象僅有證人戊○○及甲○○二人，而
      證人戊○○及甲○○又均係同與被告施用毒品之友人，並
      非與其不認識之初用毒品者，被告前後販賣海洛品之數量
      亦非至鉅，其犯罪之情節尚非至惡，被告僅因一時貪念，
      致罹重典，然相對於長期大量販賣毒品之大毒梟而言，其
      對社會治安及國民健康之危害顯然較小，從被告犯案情節
      觀之，倘仍遽以處以法定本刑之最低刑度即無期徒刑，無
      異仍屬失之過苛而不盡情理，不免予人情輕法重之感，且
      難謂符合罪刑相當性及比例原則，更無從與大毒梟之惡行
      有所區隔，是其犯罪情狀相較於法定之重刑，在客觀上足
      以引起一般人之同情，情節尚堪憫恕，爰依刑法第五十九
      條之規定，對被告所犯販賣毒品海洛因部分，酌量減輕其
      刑，其得併科之罰金刑部分則先加後減之。
  九、至被告丁○○所犯上開三罪，其間犯意均屬各別，行為且
      互殊，應予分論併罰之。
、爰審酌被告丁○○前已因施用毒品犯行經強制戒治及有期徒
    刑之執行，竟仍故態復萌，復行施用毒品不輟，無視於毒品
    對於自身健康之戕害及國家對於杜絕毒品犯罪之禁令，惟衡
    酌被告於本件施用毒品期間歷時尚短，且施用毒品係屬自戕
    行為，被告犯罪手段尚屬平和，亦未因此而危害他人，所生
    損害尚非鉅大，而被告於犯後於本院審理時坦承此部分施用
    毒品海洛因及甲基安非他命犯行，尚見悔意之犯罪後態度，
    暨施用毒品者均有相當程度之成癮性及心理依賴，其犯罪心
    態與一般刑事犯罪之本質並不相同，應側重適當之醫學治療
    及心理矯治為宜；另被告年輕體健，卻不思以正當途徑掙取
    金錢，欲藉販賣毒品以營利之犯罪目的、動機應予譴責，且
    其販賣毒品足以使購買施用者導致生理及心理毒害，形成生
    理成癮性及心理依賴性，戕害國民身心健康，危害社會治安
    ，並被告事後未能坦承此部分販賣毒品海洛因之犯罪，欠缺
    對己身違法行為悔過之具體表現，惟衡酌被告於本件販賣毒
    品之數量尚非至鉅等一切情狀，分別量處如主文所示之刑，
    並定其應執行之刑。
肆、沒收之宣告：
  一、扣案供被告丁○○施用之白色粉末殘留一包（量微無法秤
      重），經鑑驗後既含毒品海洛因成分，應與扣案經檢驗出
      甲基安非他命成分，且亦係供被告吸食所用之白色粉末三
      包（不含包裝袋，驗餘淨重合計０‧八四二公克），同依
      毒品危害防制條例第十八條第一項前段規定，併予宣告沒
      收銷燬之。
  二、扣案之空包裝袋四個（用以包裝上開毒品海洛因及甲基安
      非他命，防止毒品裸露、逸出及潮濕，並便於攜帶）及塑
      膠分裝袋一批，係被告丁○○所有且供其施用毒品海洛因
      、甲基安非他命犯罪所用之物，業據被告供明在卷（見本
      院卷第七七頁），爰依刑法第三十八條第一項第二款之規
      定予以諭知沒收。
  三、另員警分別於證人戊○○、甲○○居住處所扣得之白色粉
      末各一包（證人戊○○所購入者，驗餘淨重為０‧一二公
      克、空包裝袋重０‧三四公克；證人甲○○所購入者，驗
      餘淨重為０‧一０公克、空包裝袋重０‧二一公克），經
      鑑驗後既含毒品海洛因成分，已見前述，且係被告丁○○
      分別販售予證人戊○○、甲○○施用所餘，業經證人戊○○、甲○○於偵查中先後供承在卷（見毒偵字第四三八三
      號卷第九頁，毒偵字第四八一二號卷第七頁）及經本院認
      定如前，爰亦依毒品危害防制條例第十八條第一項前段規
      定為沒收銷燬之宣告。
  四、扣案紅色外殼之前揭裝有門號0000000000號Ｓ
      ＩＭ卡之行動電話一支，係供被告丁○○與證人戊○○、
      甲○○聯繫毒品交易所用之物，且屬被告所有，亦經其坦
      陳在案（見本院卷第七七頁）及本院認定同上，自應與扣
      案之空包裝袋二個（亦係被告所有，用以包裝上開被告販
      售予證人戊○○與甲○○之毒品海洛因，防止毒品裸露、
      逸出及潮濕，並便於被告攜出販賣），同依毒品危害防制
      條例第十九條第一項規定，併予宣告沒收，且因此支行動
      電話與空包裝袋二個迄本院裁判時仍扣案中，要無全部或
      一部不能沒收之情形，爰不另諭知「如全部或一部不能沒
      收時，追徵其價額」。
  五、被告丁○○於本件販賣毒品海洛因予證人戊○○、甲○○
      所得現金合計四萬五千元（二千元×二十＋一千元×五）
      ，雖未扣案，然既為被告販賣毒品所得之財物，自應依毒
      品危害防制條例第十九條第一項之規定，宣告沒收之，並
      諭知「如全部或一部不能沒收時，以其財產抵償之」。
  六、扣案之前開紅色外殼行動電話所使用之門號000000
      0000號ＳＩＭ卡一張，雖為被告丁○○所持用，並供
      其為前揭販賣毒品海洛因犯罪所用之物，然該等扣案ＳＩ
      Ｍ卡係發卡之電信公司所有之物（按依國內電信公司之一
      般定型化契約之約定，該等ＳＩＭ卡之所有權乃屬各電信
      公司所有，持用人僅取得使用權），並非屬被告所有；另
      扣案內含門號0000000000號ＳＩＭ卡之黑白相
      間外殼行動電話一支，係被告女友郭美皇所有，已據被告
      供陳在卷（見本院卷第七七頁），證人戊○○、甲○○前
      述證詞亦均未敘及其等向被告購買毒品海洛因時，曾撥打
      該行動電話配置之ＳＩＭ卡號碼與被告聯繫，亦難認與被
      告前揭販賣或施用毒品犯行有何直接關連性，核既均與沒
      收之要件不符，爰俱不併為沒收之諭知。
據上論斷，應依刑事訴訟法第二百九十九條第一項前段，毒品危
害防制條例第十條第一項、第二項、第四條第一項、第十八條第
一項前段、第十九條第一項，刑法第十一條、第四十七條第一項
、第五十九條、第五十一條第五款、第三十八條第一項第二款，
判決如主文。
本案經檢察官丙○○到庭執行職務。
中    華    民    國    95    年    12    月    26    日
                  刑事第一庭  審判長法  官  張國忠
                                    法  官  黃松竹
                                    法  官  陳思成
上正本證明與原本無異。
如不服本判決，應於送達後十日內向本院提出上訴狀（須附繕本
），上訴於臺灣高等法院臺中分院。
                                    書記官  王嘉麒
中    華    民    國    95    年    12    月    26    日
附錄論罪科刑法條
毒品危害防制條例第十條
施用第一級毒品者，處六月以上五年以下有期徒刑。
施用第二級毒品者，處三年以下有期徒刑。
毒品危害防制條例第四條第一項：
製造、運輸、販賣第一級毒品者，處死刑或無期徒刑；處無期徒
刑者，得併科新臺幣一千萬元以下罰金。


司法院資訊處製作；財團法人民間司法改革基金會備份。
